【裁判字號】    99,交聲,1104
【裁判日期】    991231
【裁判案由】    交管條例聲異
【裁判全文】
臺灣板橋地方法院交通事件裁定        99年度交聲字第1104號
原處分機關  交通部公路總局臺北區監理所蘆洲監理站
異  議  人
即受處分人  劉俞國
上列異議人即受處分人因違反道路交通管理處罰條例案件，不服
原處分機關於中華民國99年5 月3 日所為之裁決處分（裁決書案
號：北監蘆字第裁46-AEY763365號、第裁46-AEY763366號），聲
明異議，本院裁定如下：
    主  文
異議均駁回。
    理  由
一、聲明異議意旨略以：異議人即受處分人劉俞國日前接獲臺北
    市政府警察局中正第一分局忠孝西路派出所（下稱原舉發機
    關）所製發之舉發違反道路交通管理事件通知單2 紙，認異
    議人於民國99年3 月20日下午3 時13分許，騎乘車牌號碼01
    8-BHE 號重型機車，在臺北市○○路、襄陽路路口處，有未
    依標誌、標線之指示兩段式左轉，及拒絕停車接受稽查而逃
    逸等違規行為；惟異議人當日與異議人之配偶均在基隆，上
    開異議人所有之車牌號碼018-BHE 號重型機車亦停放在異議
    人位於臺北縣三重市（已改制為新北市三重區）之住處，並
    未借予他人使用，異議人當日根本未騎車行經該違規地點，
    且本件亦無照片或其他證據足以證明異議人有違規之行為，
    僅憑警員之舉發，即認定異議人違規，實難令人信服；經異
    議人申訴後，原處分機關仍以異議人違規事證明確，而予裁
    罰之處分，爰依法聲明異議云云。
二、按機器腳踏車行駛至交岔路口，其轉彎，應依標誌或標線之
    規定行駛，道路交通安全規則第99條第2 項前段定有明文。
    又機慢車兩段左（右）轉標誌，用以告示左（右）轉汽缸總
    排氣量未滿550 立方公分機器腳踏車或慢車駕駛人應遵照號
    誌指示，在號誌顯示允許直行時先行駛至右（左）前方路口
    之左（右）轉待轉區等待左（右）轉，俟該方向號誌顯示允
    許直行後，再行續駛，以兩段方式完成左（右）轉；本標誌
    設於實施機慢車兩段左（右）轉路口附近顯明之處，並配合
    劃設機慢車左（右）轉待轉區○○○道路交通標誌標線號誌
    設置規則第65條第1 項亦有明文。次按汽車（包括機器腳踏
    車）駕駛人轉彎時，有不依標誌、標線、號誌指示者，處新
    臺幣（下同）600 元以上1,800 元以下罰鍰，並記違規點數
    1 點，道路交通管理處罰條例第48條第1 項第2 款、第63條
    第1 項第1 款分別定有明文。又汽車（包括機器腳踏車）駕
    駛人，駕駛汽車有違反道路交通管理處罰條例之行為，經交
    通勤務警察或依法令執行交通稽查任務人員制止時，不聽制
    止或拒絕停車接受稽查而逃逸者，除按各該條規定處罰外，
    處3,000 元以上6,000 元以下罰鍰，並記違規點數1 點，道
    路交通管理處罰條例第60條第1 項、第63條第1 項第1 款亦
    定有明文。
三、經查，本件異議人即受處分人劉俞國所有之車牌號碼018-BH
    E 號重型機車，於99年3 月20日下午3 時13分許，沿臺北市
    ○○路由西往東方向行駛，行至襄陽路與館前路路口處欲行
    左轉時，在上開設有機車兩段左轉標誌、並劃設有機車左轉
    待轉區○○○路口處，未依該標誌、標線之指示兩段左轉，
    而違規直接左轉，經原舉發機關警員當場目睹欲攔停機車騎
    士時，該騎士竟拒絕停車接受稽查而逃逸，經警員當場記下
    該機車之車牌號碼、車輛廠牌及車輛顏色後，逕行製單舉發
    等事實，有原舉發機關警員所製發之北市警交字第AEY76336
    5 號、第AEY763366 號舉發違反道路交通管理事件通知單影
    本各1 紙在卷可稽，並經證人即當場目睹該機車騎士前述違
    規行為之原舉發機關警員韓國元於本院訊問時到庭結證明確
    （詳後述）。異議人雖辯稱：伊當日與伊配偶均在基隆，上
    開車牌號碼018-BHE 號重型機車亦停放在伊住處，並未借予
    他人使用，伊當日根本未騎車行經該違規地點，且本件亦無
    照片或其他證據足以證明伊有違規之行為云云；惟查，證人
    韓國元於本院訊問時，到庭結證略稱：當時伊係與另1 位警
    員一同執行勤務，伊站在館前路南往北方向之右側，另1 位
    警員則站在館前路南往北方向之左側，伊看見1 輛重型機車
    沿襄陽路由西往東方向行駛，行至襄陽路與館前路路口處時
    ，直接左轉館前路過來，該車左轉過來時，是靠右側，伊見
    狀就立即站出來，以手勢制止並吹哨子，因伊站在該輛機車
    正前方，擋在車前，該機車騎士就刻意繞過伊，往道路右側
    騎，沒有停車之跡象，直接繞過去，伊當時看見係1 名男性
    騎士騎乘該機車，後座搭載1 名女性，前方還載有1 位小孩
    ，伊立即記下該機車之車牌號碼（018-BHE 號）、車輛顏色
    （藍色）及車輛廠牌（三陽），再按PDA 查詢資料，因查詢
    結果與伊記下之上開機車特徵相符，伊即依法製單舉發，並
    在舉發單車輛種類欄內括號註記「三陽」、「藍色」，車主
    姓名欄內括號註記「共3 人」等伊目睹違規時所見之車輛特
    徵及情狀等語（見本院99年11月1 日訊問筆錄第2 至第3 頁
    ）；衡情證人韓國元與異議人並不相識，彼此間更素無怨隙
    ，證人韓國元實無可能任意誣陷異議人而為舉發，甚至甘冒
    偽證罪處罰之刑責，而為上開證述；再執勤警員本其維護交
    通秩序、安全職責所為之舉發，原屬公務員依法行使公權力
    之行為，自應受到適法、正確之推定，而異議人復未能就執
    勤警員之舉發有何違誤之處，提出相關證據以供本院調查，
    本院亦查無其他證據足認警員有何違法取締之情事；從而，
    證人韓國元前開證述情節，核與事證相符，堪以採信，異議
    人徒執前詞，空言辯稱其並無違規之行為云云，自無足採。
    綜上所述，本件異議人所有之機車於前揭時、地，有轉彎時
    不依標誌、標線之指示兩段左轉，而逕行直接左轉，經交通
    勤務警察制止時，拒絕停車接受稽查而逃逸等違規事實，事
    證明確；原處分機關以異議人違反道路交通管理處罰條例第
    48條第1 項第2 款、第60條第1 項等規定，分別裁處異議人
    罰鍰600 元、3,000 元，並分別依同條例第63條第1 項第1
    款（裁決書漏載第1 款）規定，各記違規點數1 點，均核無
    不當；本件異議人之異議為無理由，應予駁回。
據上論斷，應依道路交通事件處理辦法第18條規定，裁定如主文
。
中    華    民    國    99    年    12    月    31    日
                    交通法庭  法  官  劉景宜
以上正本證明與原本無異。
如不服本裁定，得自收受送達之日起5 日內向本院提出抗告狀。
                              書記官  謝秀青
中    華    民    國   100    年    1     月    5     日

司法院資訊處製作；財團法人民間司法改革基金會備份。
